【裁判字號】    89,易,480
【裁判日期】    891003
【裁判案由】    違反槍砲彈藥刀械管制條例
【裁判全文】
台灣苗栗地方法院刑事判決                          八十九年度易字第四八號
    公  訴  人  臺灣苗栗地方法院檢察署檢察官
    被      告  甲○○
右列被告因違反槍砲彈藥刀械管制條例案件，經檢察官提起公訴（八十九年度偵字第
一二三七號），本院判決如左：
    主  文
甲○○未經許可，持有刀械，處有期徒刑參月，如易科罰金以參佰元折算壹日。
扣案之蝴蝶刀壹支沒收。
    事  實
一、甲○○前於民國八十八年十月十七日凌晨二時許，在台中市○○路二二五巷二十
    七號前，以自備鑰匙一支，竊得吳志仁所有之車號Ｍ３—二九五０號自用小客車
    （竊盜部分業經本院以八十八年度易字第八００號判決有罪）。同年月十九日凌
    晨一時五十分許，甲○○駕駛上開竊得之車輛前往苗栗縣三義鄉西湖村二十八號
    （起訴書誤載為二十四號）西湖汽車旅館投宿三０五號房，於停好車並將鐵門放
    下後（按其車庫與房間係連在一起），在前開車輛內發現不詳之人所遺留，具殺
    傷力之公告查禁蝴蝶刀一支，竟基於持有刀械之犯意，未經主管機關許可，將該
    支蝴蝶刀攜入房間內。嗣為警臨檢查獲，並扣得其持有之蝴蝶刀一支。
二、案經苗栗縣警察局苗栗分局報請臺灣苗栗地方法院檢察署檢察官偵查起訴。
    理  由
一、訊據被告甲○○對於右揭時間在西湖汽車旅館三０五號房之車庫內將該支蝴蝶刀
    取出，然後攜入房間之事實坦承不諱，並有蝴蝶刀一支扣案可証。且該刀械經送
    苗栗縣警察局鑑驗結果，確屬槍砲彈藥刀械管制條例管制之刀械，有該局刀械鑑
    驗小組八十八年十一月九日（八八）苗警保字第四一五六一號函一份附卷可憑。
    惟被告矢口否認有何違反槍砲彈藥刀械管制條例之犯行，辯稱：伊不知上開刀械
    係屬管制刀械云云。惟任何人不得因不知法律而免除刑事責任，刑法第十六條前
    段定有明文，且蝴蝶刀業據內政部警政署於八十一年八月十日以（八一）台內警
    字第八一八二二八一號函公告民眾週知，非經許可，不得製造、販賣、運輸、持
    有或陳列，故被告上開辯解不足採信。本件事證明確，被告犯行應堪認定。
二、查蝴蝶刀業據內政部警政署於八十一年八月十日以（八一）台內警字第八一八二
    二八一號函公告非經許可，不得製造、販賣、運輸、持有或陳列，係屬槍砲彈藥
    刀械管制條例第四條第一項第三款所稱之刀械。核被告違反上開規定，於投宿之
    汽車旅館車庫及房間內未經許可持有蝴蝶刀，所為係犯槍砲彈藥刀械管制條例第
    十四條第三項之未經許可持有刀械罪。查「旅客對於住宿之旅館房間，各有其監
    督權，且既係供旅客起居之場所，仍不失為住宅，又其房間既為關閉，即有隱蔽
    之意，已非不特定人或多數人所得共見共聞，與公然之要件顯有未合」（最高法
    院六十九年度台上字第一四七四號判例參照），又被告投宿之汽車旅館，其各個
    房間係和車庫連在一起，被告於進入三０五號房之車庫後即將鐵門放下，後發現
    車上有蝴蝶刀，才取出攜入房間（見本院八十九年七月十三日、九月十九日筆錄
    ），其情形和常人於進入住處後，將鐵門放下，然後將車內之物品取出無異。故
    被告之上開情形應不得論以槍砲彈藥刀械管制條例第十五條第一款、第二款之「
    於夜間」及「公共場所」攜帶刀械罪。公訴人認被告之上開行為係觸犯同條例第
    十五條第一、二款之規定，尚有未洽。惟起訴之社會基本事實均相同，起訴法條
    應予變更。爰審酌被告之品行、智識程度、犯罪之手段及未經許可持有刀械，對
    社會治安潛藏一定之危險暨犯後態度良好等一切情狀，量處如主文所示之刑，並
    諭知易科罰金之折算標準。扣案之蝴蝶刀一支，係屬違禁物，不問屬於犯人與否
    ，併依刑法第三十八條第一項第一款之規定宣告沒收。
據上論斷，應依刑事訴訟法第二百九十九條第一項前段、第三百條、槍砲彈藥刀械管
制條例第十四條第三項、刑法第十一條前段、第四十一條、第三十八條第一項第一款
，罰金罰鍰提高標準條例第二條，判決如主文。
本案經檢察官黃智勇到庭執行職務。
中    華      民      國      八十九      年      十      月      三    日
                                          台灣苗栗地方法院刑事庭
                                              法  官  劉  興  浪
右正本證明與原本無異。
如不服本判決，應於判決送達後十日內，向本院提出上訴狀（須附繕本），上訴於台
灣高等法院台中分院。
                                              書記官  陳  建  分
中    華      民      國      八十九      年      十      月      三    日
附錄論罪科刑法條
槍砲彈藥刀械管制條例第十四條第三項：
未經許可，持有或意圖販賣而陳列刀械者，處一年以下有期徒刑、拘役或新台幣五十
萬元以下罰金。


司法院資訊處製作；財團法人民間司法改革基金會備份。
